【裁判字號】    88,簡上,776
【裁判日期】    890705
【裁判案由】    清償債務
【裁判全文】
臺灣臺北地方法院民事判決  八十八年度簡上字第七七六號
    上  訴  人  甲○
    被  上訴人  乙○○
右當事人間請求清償債務事件，上訴人對於中華民國八十八年八月三十一日本院新店
簡易庭八十八年度店簡字第二八四號第一審判決提起上訴，本院判決如左：
    主  文
原判決命上訴人給付超過新台幣貳拾萬元，及其中新台幣貳拾萬元部分，自民國八十
八年三月二十日起至清償日止，按年息百分之五計算利息之部分，及該部分假執行之
宣告與訴訟費用之裁判均廢棄。
右廢棄部分被上訴人在第一審簡易之訴駁回。
其餘上訴駁回。
第一、二審訴訟費用由上訴人負擔三分之二，餘由被上訴人負擔。
    事  實
甲、上訴人方面：
  一、聲明：原判決廢棄，廢棄部分被上訴人第一審之訴駁回。
  二、陳述：除與原審判決書所載者相同茲予引用外，補稱：並不認識被上訴人及證
      人盧玉尾，亦未與被上訴人及盧玉尾有金錢往來，至被上訴人如何取得其所有
      之他項權利證明書，其並不知情。另證人李俊英可證其曾將他項權利證明書交
      予代書且尚未取回。
  三、證據：援用原審之立證方法。
乙、被上訴人方面：
  一、聲明：駁回上訴。
  二、陳述：除與原審判決書所載者相同茲予引用外，補稱：上訴人確曾透過盧玉尾
      向其借用新台幣（下同）三十萬元，其僅提供二十萬元，另十萬元係由盧玉尾
      所提供，而盧玉尾確曾將三十萬元全數交給上訴人，並由上訴人將其所有義務
      人為陳松雄之他項權利證明書交由盧玉尾，再由盧玉尾轉交由其收執，若被上
      訴人未向其借用本件款項，其即無可能取得被上訴人所有之前開他項權利證明
      書。
  三、證據：援用原審之立證方法。
    理    由
一、本件被上訴人起訴主張上訴人於八十五年十月間，透過盧玉尾向其借用三十萬元
    ，雙方言明清償期為三個月，上訴人並將其所有義務人為陳松雄之他項權利證明
    書交予被上訴人以為借款之擔保，詎借用期間屆滿，被上訴人竟拒絕返還三十萬
    元，為此起訴請求上訴人應返還三十萬元及自八十八年三月二十日起至清償日止
    按年息百分之五計算之利息。上訴人則主張與被上訴人不認識，且無金錢之往來
    ，其與盧玉尾亦無金錢之往來各節資抗辯。
二、按依修正前民法第四百七十五條「消費借貸，因金錢或其他代替物之交付，而生
    效力。」之規定，及依最高法院六十九年台上字第三五四六號判例要旨所示「金
    錢借貸契約，固屬要物契約，應由貸與人就交付金錢之事實負舉證之責。」之趣
    旨以觀，本件被上訴人主張上訴人曾向其借用三十萬元之事實，既為上訴人所否
    認，依上開法律規定、判例意旨及舉證責任分配之原則，被上訴人就兩造間確有
    消費借貸契約之事實，即應負舉證之責，合先敘明。
三、本院查：被上訴人就曾借款予上訴人之事實，固無法提出借據等借款憑證為據，
    惟查：被上訴人曾將二十萬元交予盧玉尾，再由盧玉尾連同其自有之十萬元共三
    十萬元直接借予上訴人之事實，既據證人盧玉尾到庭結證無訛在卷，經衡諸證人
    盧玉尾與上訴人並無嫌隙，若上訴人並無本件借款之事實，證人當無虛偽結證之
    可能等情，即堪信本件被上訴人確有借款予上訴人之事實。再參諸(1)他項權利證
    明書乃個人所有權利之證明，他項權利所有人若無必要不可能將他項權利證明書
    正本交予他人之社會常情；(2)被上訴人持有上訴人所有義務人為陳松雄之他項權
    利證明書正本，表示被上訴人係本件金錢借貸關係之主體；(3)本件被上訴人主張
    上訴人借用之金額三十萬又與被上訴人所享有上開他項權利之金額三十萬元相符
    等情，更堪信被上訴人與上訴人間有金錢借貸關係存在，上訴人空言否認，委不
    足採。另依上訴人請求訊問之證人李俊英之證言，復無法否認上訴人曾有前開借
    款之事實，是亦不得憑為有利於上訴人之證據，附敘明之。
四、茲有疑義者，存在於被上訴人與上訴人間之金錢借貸契約，其借貸金額究為被上
    訴人所主張之三十萬元，抑或係二十萬元？本院查：被上訴人僅將二十萬元交予
    盧玉尾，再由盧玉尾連同其自有之十萬元親自交予上訴人之事實，既經證人盧玉
    尾於本院八十九年五月十八日調查時，結證無訛在卷，則被上訴人應僅有借款二
    十萬元之事實，即應無疑義；另被上訴人復於本院八十八年六月二十一日審理時
    陳稱：盧玉尾並未讓與本件十萬元之請求權。則於被上訴人僅有借款二十萬元之
    事實，且盧玉尾並未讓與其餘十萬元借款請求權之情形下，本件被上訴所得請求
    上訴人返還之金額，應僅有二十萬元。從而，被上訴人請求上訴人給付二十萬元
    ，及自八十八年三月二十日起至清償日止按年息百分之五計算之利息，為有理由
    ，應予准許，其逾此部分之請求為無理由，不應准許，應予駁回，原審就該無理
    由部分所為之判決，即應予廢棄。又被上訴人敗訴部分，已無依職權宣告假執行
    之必要，爰併予廢棄。原審就超過上開應准許部分，為上訴人敗訴判決，並為假
    執行之宣告，自有未洽。上訴意旨就此部分指摘原判決不當，求予廢棄改判，為
    有理由。至於上開應准許部分，原審判命上訴人給付，並為假執行之宣告，核無
    違誤，上訴意旨，就此部分，指摘原判決不當，請求予以廢棄，並無理由，應駁
    回上訴。
五、據上論結，本件上訴為一部有理由、一部無理由，依民事訴訟法第四百三十六條
    之一第三項、第四百五十條、第四百四十九條第一項、第七十九條但書，判決如
    主文。
中      華      民      國    八十九    年      七      月      五      日
                                 民事第五庭審判長法    官  林瑞斌
                                                 法    官  歐陽漢菁
                                                 法    官  詹駿鴻
右為正本係照原本作成
不得上訴。
中      華      民      國    八十九    年      七      月      五      日
                                                 法院書記官  林淑玉


司法院資訊處製作；財團法人民間司法改革基金會備份。
